【裁判字號】    98,交聲,597
【裁判日期】    980417
【裁判案由】    違反道路交通管理處罰條例聲明異議
【裁判全文】
臺灣臺北地方法院交通事件裁定         98年度交聲字第597號
原處分機關  交通部公路總局臺北區監理所
異  議  人
即受處分人    甲○○
上列異議人即受處分人因違反道路交通管理處罰條例案件，對於
交通部公路總局臺北區監理所民國98年2 月11日所為之處分（北
監自裁字裁40-C00000000號），聲明異議，本院裁定如下：
    主  文
異議駁回。
    理  由
一、原處分意旨略以：異議人即受處分人甲○○於民國97年11月
    16日8 時15分許駕駛車牌號碼F3-3697 號自小貨車行經臺北
    縣新店市○○路85巷口，因闖紅燈經臺北縣政府警察局交通
    隊新店分隊警員舉發開單，並經原處分機關即交通部公路總
    局臺北區監理所以違反道路道路交通管理處罰條例第53條第
    1 項「駕車行經有燈光號誌管制之交岔路口闖紅燈」，裁處
    異議人罰鍰新臺幣（下同）1,800 元，並依第63條記違規點
    數3 點。
二、異議意旨則以：異議人行經臺北縣新店市○○路○ 段85巷口
    時，正值黃燈而通過該路口，卻遭值勤警員舉發，惟本件除
    警員外並無其他舉體事證加以佐證，無法令人信服，爰請鈞
    院撤銷原處分等語。
三、按汽車駕駛人駕駛汽車，應遵守道路交通標誌、標線、號誌
    之指示，道路交通安全規則第90條前段定有明文。又道路交
    通標誌標線號誌設置規則第206 條第5 款第1 目規定「圓形
    紅燈」之行車管制號誌係表示禁止車輛通行，並不得超越停
    止線或進入路口。汽車駕駛人，行經有燈光號誌管制之交岔
    路口闖紅燈者，處新臺幣1,800 元以上5,400 元以下罰鍰；
    違反第53條者，記違規點數3 點，道路交通管理處罰條例第
    53條第1 項、第63條第1 項第3 款亦規定甚明。再按交通警
    察製單舉發違反道路交通管理處罰條例所列之違規事實，本
    質上為行政處分，係公務員基於職務上之權力，依法就特定
    之具體事件所為具有公法上效果之單方行政行為，基於公務
    員為公法上行為具有公信力之原則，該行政處分當可被推定
    為真正，其據以依法處分之事實認定亦推定為正確，本此公
    信原則，立法者賦予行政機關制定違反道路交通管理事件統
    一裁罰基準及處理細則，使執勤警員得當機處分，以達其維
    護交通秩序、安全之行政目的，反之，若謂公務員一切行政
    行為均需預留證據以證其實，則國家行政必窒礙難行，據此
    ，刑事訴訟法就犯罪證據有關之規定中與屬行政秩序罰之交
    通違規裁罰本質不合之部分，自不在準用之列。是若無證據
    足資證明執勤警員之舉發有誤或有捏造事實違法取締之情事
    ，則執勤警員本其維護交通秩序、安全職責所為之舉發，自
    應受到合法、正確之推定。
四、經查：
  (一)異議人於97年11月16日8 時15分許，駕駛車牌號碼F3-3697
    號自小貨車沿臺北縣新店市○○路○ 段往三峽方向行駛，行
    經臺北縣新店市○○路○ 段85巷口時闖越紅燈，為乙○○○
    ○攔停並填製臺北縣政府警察局北縣警交字第C00000000 號
    舉發違反道路交通管理事件通知單，因異議人不服舉發，於
    97年11月24日提出申訴，經臺北縣政府警察局新店分局於98
    年1 月9 日以北縣警店交裁字第0980001285號函覆舉發無誤
    並更正於舉發違反道路交通管理事件通知單上誤植之違規地
    點，交通部公路總局臺北區○○○○○道路交通管理處罰條
    例第53條第1 項之規定裁處異議人罰鍰2,700 元，並依同法
    第63條第1 項記違規點數3 點，異議人於收受該裁決書後於
    期限內提起異議等情，有上開舉發通知單、申訴書、臺北縣
    政府警察局新店分局98年1 月9 日北縣警店交裁字第098000
    1285號函、交通部公路總局臺北區監理所北監自裁字裁40-C
    00000000號違反道路交通管理事件裁決書、聲明異議狀各1
    份附卷可稽。
  (二)異議人固坦承於97年11月16日8 時15分許，駕駛車牌號碼F3
    -3697 號自小貨車沿臺北縣新店市○○路往三峽方向行駛一
    情不諱，惟矢口否認有何闖越臺北縣新店市○○路○ 段85巷
    口紅燈之違規行為，辯稱：當時通過該路口時號誌燈正值黃
    燈，並沒有闖紅燈云云。惟經本院訊問證人即本件舉發乙○
    ○○○關於異議人違反交通規則遭查獲之經過，證人結證稱
    ：當時我是在執行交通整理的勤務。我騎機車巡邏經過新店
    市○○路○段85巷巷口時號誌由黃燈轉為紅燈，我就停下來
    等待紅燈，在等紅燈的過程中，我就看到異議人開自小貨車
    車牌號碼F3-3697 號從我的左後方往前騎乘闖紅燈，當時我
    右邊的機車騎士向我舉發說該輛車闖紅燈，我抬頭再次確認
    是闖紅燈時，我才向前攔下舉發。當時因為還是紅燈，所以
    我馬上開警示燈、警報器向前追上異議人攔停。安康路二段
    是二線車道，一個快車道，一個慢車道，當時我是停在慢車
    道，異議人是從快車道過去等語明確。參以當日天氣晴，且
    證人配有足度眼鏡，亦經證人證述在卷，堪認證人應無辨識
    錯誤之情形，足見異議人確有於上開時間闖越臺北縣新店市
    ○○路○ 段85巷口紅燈之違規行為至明，異議人上開所辯，
    尚不足採。
  (三)另查本件異議人違規行為，係警員當場攔停告發，並無照片
    以資佐證一節，固易生舉發警員與違規人之爭執，然按當時
    警員係執行交通勤務而舉發違反道路交通管理處罰條例所列
    之違規事實，本質上為行政處分，依首揭說明，該行政處分
    所認事實當可被推定為真正，且本件違規係由警員當場攔停
    舉發，其所憑之證據尚有執勤警員本身之舉證，其與一般公
    路上依有顯示違規車輛車號之自動測速照片逕行舉發之情形
    自屬有別，本院參酌警察為維持秩序，取締違規駕車僅是依
    法執行職務，自無偏頗立場之必要，且警員係屬司法警察人
    員之一份子，應深切明白出庭作證具結後，應據實陳述之義
    務及如有偽證應受處罰之嚴重後果，證人於本院訊問時，在
    本院告知證人具結之義務及偽證之處罰並命其朗讀結文並具
    結後，仍為上開證述，是其所為證言，應屬真實可信。
四、綜上所述，本件異議人前開違規之事證已足堪認定，是原處
    分機關依道路交通管理處罰條例第53條第1 項、第63條、違
    反道路交通管理事件統一裁罰基準及處理細則第41條、第43
    條、第67條之規定，就異議人駕車行經有燈光號誌管制之交
    岔路口闖紅燈之違規行為，裁處罰鍰2,700 元，並記違規點
    數3 點之處分，經核並無違誤，本件異議人之異議為無理由
    ，應予駁回。
五、據上論斷，應依道路交通案件處理辦法第19條，裁定如主文
    。
中    華    民    國    98    年    4     月    17    日
                              交通法庭法  官  林芳華
以上正本證明與原本無異
如不服本裁定應於送達後5日內向本院提出抗告狀
                                      書記官  林鈴芬
中    華    民    國    98    年    4     月    17    日


司法院資訊處製作；財團法人民間司法改革基金會備份。
